臺灣臺南地方法院民事裁定
109年度消債更字第395號
債  務  人  曾秀琴  


代  理  人  徐朝琴律師(法扶律師)
上列當事人因消費者債務清理事件聲請更生，本院裁定如下：
    主  文
聲請駁回。
聲請費用由聲請人負擔。
    理  由
一、聲請意旨略以：
    聲請人積欠無擔保或無優先權之債務總額新臺幣（下同）57
    2,385元，為清理債務，前向本院聲請消費者債務清理前置
    調解，而最大債權金融機構臺灣中小企業銀行股份有限公司
    雖提供「180期、利率0％、第1期還款8,363元；第2-180期每
    期還款8,329元」之還款方案，惟聲請人月收入扣除生活必
    要支出16,700元，及遭債權人聲請強制執行扣薪部分，實無
    力負擔最大債權金融機構提供之清償方案，以致調解不成立
    。聲請人僅係一般消費者，未從事營業，且未經法院裁定開
    始清算程序或宣告破產。爰依消債條例之規定，自調解不成
    立之日起20日內，提出本件更生之聲請等語。
二、按債務人不能清償債務或有不能清償之虞，且無擔保或無優
    先權之債務總額未逾12,000,000元者，於法院裁定開始清算
    程序或宣告破產前，得向法院聲請更生；法院開始更生程序
    之裁定，應載明其年、月、日、時，並即時發生效力；法院
    裁定開始更生或清算程序後，得命司法事務官進行更生或清
    算程序；必要時，得選任律師、會計師或其他適當之自然人
    或法人一人為監督人或管理人，消費者債務清理條例（下稱
    消債條例）第3條、第42條第1項、第45條第1項、第16條第1
    項分別定有明文。復按債務人對於金融機構負債務者，在聲
    請更生或清算前，應向最大債權金融機構請求協商債務清償
    方案，或向其住、居所地之法院或鄉、鎮、市、區調解委員
    會聲請債務清理之調解，消費者債務清理條例第151條第1項
    亦有明定。
三、聲請人為一般消費者，並未從事營業，現積欠無擔保或無優
    先權之債務總額，依據各債權人陳報之債權，合計尚未逾1,
    200萬元。而聲請人於民國109年10月向本院聲請與最大債權
    金融機構臺灣中小企業銀行股份有限公司為債務清理之調解
    ，惟調解並未成立等情，業據聲請人提出本院臺南簡易庭調
    解不成立證明書為證（見本院卷第47頁），並經本院依職權
    調閱系爭前置調解事件全卷後查證屬實。從而，聲請人主張
    其為一般消費者，無擔保或無優先權之債務總額未逾1,200
    萬元，且提起本件更生聲請前，已踐行前置調解程序而調解
    不成立之事實，應堪認定。
四、綜合聲請人之全部收支、財產狀況、債務總額等一切情狀，
    以評估是否不能維持最基本生活條件，而有不能清償債務或
    不能清償之虞之情狀，本院調查及判斷如下：
  ㈠聲請人之收入狀況：
    消債條例第133條規定所稱「可處分所得」，固不包括法律
    上禁止處分之財物（如以勞工薪資提撥退休金部分）或其他
    依法令應繳納之稅費部分，但不以債務人得自由處分該所得
    為限。債務人之薪資債權雖遭執行法院扣押而不得處分（強
    制執行法第115條第1項），但其經執行法院核發移轉命令後
    ，已用於清償債務人之債務，此與債務人自行處分而為清償
    者無異，是此部分應列為債務人可處分所得之計算範疇（司
    法院102年第2期民事業務研究會消費者債務清理專題第24號
    參照）。又依執行法院依強制執行法第115條之1第2項規定
    核發移轉命令，執行債務人之薪資或其他繼續性給付之債權
    者，於法院裁定開始更生或清算程序後，應停止強制執行；
    債權人債權未受清償部分，非依更生或清算程序，不得行使
    其權利，消費者債務清理條例施行細則第18條定有明文。本
    件請人主張其受雇於億翔企業有限公司，每月可得薪資約25
    ,000元等語，業據提出薪資單為證（見本院卷第33至35頁）
    。然依上開說明，聲請人經債權人向本院聲請強制執行遭扣
    薪之部份，仍應可列為可處分之所得。是認聲請人每月收入
    應為25,000元，並以此金額作為償債能力之計算基礎。
  ㈡聲請人必要支出狀況：
    消債條例之立法目的，乃為兼顧債權人、債務人雙方之利益
    ，對陷於經濟上困境之消費者，使其透過重建型之更生程序
    或清算型之清算程序清理其債務，藉以妥適調整債務人與債
    權人及其他利害關係人間之權利義務關係，保障債權人獲得
    公平受償，並謀求消費者經濟生活之重建復甦機會。是以，
    債務人為使其有經濟復甦更生之機會，自應以誠實及信用之
    原則面對自己之債務，積極勉力謀求更生償債方案，除應積
    極開源努力勤奮工作以增加收入償還債務外，尚須節流儉樸
    其生活需求而適當控制其支出，以達成勉力履行債務，並應
    依一般生活所需及合理範圍予以計算消費支出，方屬合理，
    因之消費者債務清理條例第64條之2第1項明定：「債務人必
    要生活費用，以最近一年衛生福利部或直轄市政府所公告當
    地區每人每月最低生活費一點二倍定之」。又臺南市政府所
    公告110年度臺南市最低生活費每人每月為13,304元，從而
    聲請人每月必要生活費用應以15,965元【計算式：13,304×1
    .2＝15,965】為定，逾此範圍即不予計入。消債條例施行細
    則第21之1條第3項另規定：「債務人聲請更生或清算時所提
    財產及收入狀況說明書，其表明每月必要支出之數額，與消
    債條例第64條之2第1項、第2項規定之認定標準相符者，毋
    庸記載原因、種類及提出證明文件。」聲請人主張每月必要
    費用支出為16,700元，已逾15,965元，故聲請人每月必要支
    出應以15,965元為宜。
　㈢綜上各情，債務人現每月薪資收入為25,000元，扣除其個人
    每月必要支出15,965元後，餘額9,035元（計算式：25,000
    元－15,965元＝9,035元）可資運用。而依最大債權人臺灣中
    小企業銀行股份有限公司所提出之協商還款方案「180期、
    利率0％、第1期還款8,363元；第2-180期每期還款8,329元」
    (見調字卷第54頁)。是認聲請人顯有能力按期履行系爭債務
    清償方案，並維持基本生活開支。再者，聲請人領有勞動部
    勞工保險局之失能給付123,200元，扣除其看診費用25,333
    元(計算式：15,378+2,090+1,800+170+5,895=25,333)後，
    仍餘97,867元可供清償債務，而聲請人竟將剩餘之失能給付
    購買價值50,730元之車牌號碼0000-000重型機車乙輛，實已
    侵害債權人實現債權之機會，此有聲請人109年12月2日陳報
    狀、同年月10日陳報狀、108年11月1日勞動部勞工保險局保
    職核字第108031023135號函、聲請人存摺影本、財團法人奇
    美醫院收據在卷可稽(見本院卷第127、139至149、157至159
    頁)。從而，聲請人主張其不能清償債務或有不能清償之虞
    云云，不足採信。
五、綜上所述，本院審酌聲請人之財產、收支、債務總額及其清
    償能力等一切情狀，尚難認定聲請人有不能清償債務或不能
    清償之虞，聲請人聲請裁定開始更生核與消費者債務清理條
    例第3條所定要件不符，應予駁回，爰裁定如主文。
中　　華　　民　　國　　110 　年　　3 　　月　　22　　日
                  民事第四庭  法  官  葉淑儀
以上正本證明與原本無異。
如不服本裁定，得於收受裁定正本後10日內向本院提出抗告狀，
並繳納抗告裁判費新臺幣1,000元整。
中　　華　　民　　國　　110 　年　　3 　　月　　22　　日
                              書記官  許榮成